【裁判字號】    99,易,986
【裁判日期】    990811
【裁判案由】    詐欺
【裁判全文】
臺灣高雄地方法院刑事判決              99年度易字第986 號
公  訴  人  臺灣高雄地方法院檢察署檢察官
被      告  乙○○
            丁○○
上列被告等因詐欺案件，經檢察官提起公訴（98年度偵字第2230
2 號）暨移送併辦（99年度偵字第11801 號、第15274 號、第15
92 0號），被告2 人就犯罪事實為有罪之陳述，本院合議庭裁定
由受命法官獨任以簡式審判程式審理，判決如下：
    主    文
乙○○幫助犯詐欺取財罪，累犯，處有期徒刑肆月，如易科罰金
，以新臺幣壹仟元折算壹日。
丁○○幫助犯詐欺取財罪，處有期徒刑參月，如易科罰金，以新
臺幣壹仟折算壹日。
    事    實
一、乙○○前因偽造文書案件，經本院97年度訴字第1698號判決
    定應執行有期徒刑5 月確定，甫於民國98年8 月3 日縮刑期
    滿執行完畢（構成累犯）。
二、乙○○、丁○○均明知國內社會上層出不窮之詐騙集團或不
    法份子為掩飾渠等不法行徑，避免執法人員之追究及處罰，
    經常利用他人之帳戶取得贓款，並以他人之電話號碼通話詐
    取財物，因此在客觀已預見一般取得他人帳戶資料、電話號
    碼使用之行徑，常與財產犯罪所需有密切關連，竟分別基於
    幫助詐欺之犯意，乙○○於98年10月31日下午4 時許，搭乘
    詐騙集團成員騎乘之機車，先後前往高雄市○○區○○路中
    華電信股份有限公司七賢門市及高雄市○○路威寶電信股份
    有限公司門市申辦門號0000000000、0000000000號SIM 卡，
    並於甫申辦完畢後，便接續在上開門市前將所申辦之行動電
    話SIM 卡交付予詐騙集團成員使用，而先後獲取新臺幣（下
    同）500 元、1600元之報酬；丁○○亦於98年11月14日下午
    2 時許，在高雄市左營區○○○路車站前，將其所有之合作
    金庫商業銀行光華分行帳戶（帳號：0000000000000 ）、高
    雄銀行前金分行帳戶（帳號：000000000000）之存簿、金融
    卡、密碼，一次交付予不詳詐騙集團成員使用，乙○○、丁○○各別以此方式幫助該詐騙集團為詐欺取財犯行時，方便
    詐取財物、取得贓款及掩飾犯行不易遭人查緝。而該詐騙集
    團成員於取得乙○○、丁○○前開行動電話門號及帳戶資料
    後，旋即分別基於詐欺取財之犯意聯絡，先後為下列行為：
  (一)於98年11月6 日以乙○○交付、門號0000000000號行動電話
    向戊○○假冒係其小姨子並佯稱需款急用，要求戊○○匯款
    云云，致戊○○因電話聲音與其小姨子相似，誤信係小姨子
    來電商借款項，乃陷於錯誤，於同日上午11時許依詐騙集團
    成員指示，以匯款方式匯存10萬元入蔡明錡申設、中華郵政
    股份有限公司帳戶（帳號：00000000000000；蔡明錡所涉幫
    助詐欺犯行，業經臺灣臺中地方法院99年度易字第927 號判
    決處有期徒刑3 月）內，並旋遭該集團成員提領一空。
  (二)於98年11月24日以乙○○交付、門號0000000000號行動電話
    向丙○○假冒係其大學同學馮和志並佯稱需款急用，要求丙○○匯款云云，致丙○○因電話聲音與友人馮和志相似，誤
    信係該友人來電商借款項，乃陷於錯誤，於同日下午1 時許
    依詐欺集團成員指示，以匯款方式匯存5 萬元入丁○○上開
    合作金庫商業銀行帳戶內，並旋遭該集團成員提領一空。
  (三)於98年11月27日以電話聯絡甲○○，假冒係其妻舅劉志和並
    佯稱需款急用，要求甲○○匯款云云，致甲○○因電話聲音
    與妻舅劉志和相似，誤信係其妻舅來電商借款項，乃陷於錯
    誤，乃於同日、同年月30日先後依詐騙集團成員指示，轉帳
    匯款共計50萬元入丁○○上開高雄銀行前金分行帳戶內，並
    旋遭該集團成員提領一空。
  (四)於98年12月4 日以電話聯絡己○○，假冒係其友人葛文彬並
    佯稱需款急用，要求己○○匯款云云，致己○○因電話聲音
    與友人葛文彬相似，誤信係該友人來電商借款項，乃陷於錯
    誤，於同日上午10時許依詐騙集團成員指示，以自動櫃員機
    匯款方式匯存3 萬元入丁○○上開高雄銀行前金分行帳戶內
    ，並旋遭該集團成員提領一空。嗣丙○○、戊○○、甲○○
    、己○○發覺受騙而報警處理，經警循線查悉上情。
三、案經高雄縣政府警察局移送臺灣高雄地方法院檢察署檢察官
    偵查起訴。
    理  由
壹、程序方面：
    本件被告乙○○、丁○○所犯均係死刑、無期徒刑、最輕本
    刑為3 年以上有期徒刑以外之罪，其等於審判程序中就被訴
    事實為有罪之陳述，經告知簡式審判程序之旨，並聽取公訴
    人及被告2 人之意見後，本院依刑事訴訟法第273 條之1 第
    1 項之規定，裁定由受命法官獨任進行簡式審判程序。
貳、實體方面：
一、認定犯罪事實所憑之證據及理由
  (一)上開犯罪事實，業據被告乙○○、丁○○於本院準備程序中
    坦承不諱；又被害人丙○○、戊○○、甲○○、己○○遭詐
    騙之經過，亦經證人丙○○等人證述明確，此外，並有匯款
    執據、網路交易回條、自動櫃員機交易紀錄單、被告丁○○
    合作金庫商業銀行光華分行及高雄銀行前金分行開戶資料暨
    帳戶歷史交易明細、被告乙○○門號0000000000號及000000
    0000號通聯調閱查詢單等件附卷可佐（分別見警1 卷第4 頁
    ～第8 頁、第14頁～第22頁；警2 卷第3 頁～第5 頁、第10
    頁～第11頁、第17頁、第27頁；警3 卷第5 頁～第6 頁、第
    13 頁 ～第16頁；警4 卷第5 頁～第7 頁、第18頁～第21頁
    、第29頁），足認被告2 人自白應與事實相符，堪可採信。
  (二)次按刑法上之故意，可分為直接故意與不確定故意，所謂「
    不確定故意」，係指行為人對於構成犯罪之事實，預見其發
    生而其發生並不違背其本意者，刑法第13條第2 項定有明文
    。又按幫助犯之成立以行為人主觀上認識被幫助者正欲從事
    犯罪或係正在從事犯罪，即具有幫助故意，並不以行為人確
    知被幫助者係犯何罪名為必要。而金融機構存簿、金融卡僅
    係供人作為存款、提款、匯款或轉帳之工具，本身並無經濟
    或交易之價值，且一般人在正常情況下，均得自行申辦金融
    帳戶領得存簿、金融卡使用，並無特定身份之限制，如無特
    殊理由，實無使用他人金融資料之理；且當前申請行動電話
    門號甚為方便，詐騙集團或不法份子為掩飾其詐欺取財之不
    法行徑，經常捨自己申請電話門號而利用他人之電話門號為
    工具以遂行詐騙，因而在客觀上亦可預見無故欲取得他人行
    動電話門號使用之行徑，常與財產犯罪有密切關連，此均為
    吾人依一般生活認知所易於體察之常識，而有犯罪意圖者，
    非有正當理由，竟徵求他人提供帳戶、行動電話門號，客觀
    上可預見其目的，係供為以電話聯繫並施以詐術、及利於某
    筆資金之存入後再行領出之用，均有意隱瞞其行為人真實身
    份曝光之用意，常人本於一般認知能力均易於瞭解，且邇來
    利用不實名目詐取金錢之犯罪類型層出不窮，該等犯罪多數
    均係利用他人帳戶及行動電話門號，並經媒體廣為披載，被
    告乙○○、丁○○分別為50年10月12日、68年10月9 日出生
    ，有其等年籍資料在卷，智識、經驗均臻成熟，對於前揭事
    項，自難諉為不知，其等任意將帳戶資料或行動電話門號交
    付予他人使用，顯已預見其等所交付之上開帳戶資料、行動
    電話門號，可能遭詐騙集團用以作為詐欺取財之不法目的使
    用，且上開帳戶實際上被利用為詐欺使用結果之發生，亦不
    違背其本意，均堪認定。
  (三)綜上，本件事證已臻明確，被告2 人幫助詐欺犯行足以認定
    ，應予依法論科。
二、論罪科刑：
  (一)按刑法上之幫助犯，係對於犯罪與正犯有共同之認識，而以
    幫助之意思，對於正犯資以助力，而未參與實施犯罪之行為
    者而言。是以，如未參與實施犯罪構成要件之行為，且係出
    於幫助之意思提供助力，即屬幫助犯，而非共同正犯。被告
    乙○○、丁○○分別將上開銀行帳戶之存簿、金融卡、密碼
    或上開行動電話門號SIM 卡，提供予不詳人士使用，使詐騙
    集團得基於詐欺取財之犯意，向丙○○等人詐取財物，固如
    上述，惟被告2 人單純提供帳戶、行動電話門號SIM 卡供人
    使用之行為，並不等同於向被害人施以欺罔之詐術行為，且
    亦無證據證明被告2 人有參與詐欺取財犯行之構成要件行為
    ，參照前述說明，自應論以幫助犯，而非共同正犯。是核被
    告乙○○、丁○○前開所為，均係犯刑法第30條第1 項前段
    、第339 條第1 項之幫助詐欺取財罪。被告乙○○於98年10
    月31日下午2 時許搭乘詐騙集團成員騎乘之機車，先後前往
    中華電信股份有限公司、威寶電信股份有限公司申辦行動電
    話SIM 卡，並於取得SIM 卡後隨即交付詐騙集團成員，其各
    交付SIM 卡之幫助行為獨立性極為薄弱，依一般社會健全觀
    念，在時間差距上，難以強行分開，在刑法評價上，以視為
    數個舉動之接續施行，合為包括為一交付行動電話SIM 卡之
    幫助行為予以評價，較為合理；至被告丁○○於同時同地交
    付合作金庫商業銀行光華分行、高雄銀行前金分行帳戶資料
    ，亦應認僅構成1 次幫助行為。被告乙○○、丁○○各以一
    提供行動電話門號、金融帳戶之幫助行為，分別助使詐騙集
    團侵害被害人丙○○、戊○○、甲○○、己○○之財產法益
    ，各為同種想像競合犯，依刑法第55條規定，均僅論以一幫
    助詐欺取財罪處斷。又被告乙○○有如事實欄所載徒刑之宣
    告及執行完畢情形，有臺灣高等法院被告前案紀錄表1 份在
    卷可稽（見本院易字卷第8 頁背面），其於前開有期徒刑執
    行完畢後5 年內，故意再犯本件有期徒刑以上之罪，應依刑
    法第47條第1 項之規定論以累犯，並加重其刑。再被告乙○○、丁○○為詐欺取財犯行之幫助犯，爰依刑法第30條第2
    項之規定，按正犯之刑減輕之，並就被告乙○○罪刑部分依
    法先加後減之。又移送併辦部分（即對被害人戊○○、甲○○、己○○犯幫助詐欺取財部分），與本件檢察官起訴之事
    實具有想像競合犯之裁判一罪關係，既經查明，本院自應併
    予審究，附此敘明。
  (二)爰審酌被告乙○○提供其申辦行動電話門號SIM 卡、被告丁○○提供其帳戶存簿、金融卡、密碼等帳戶資料幫助詐騙集
    團遂行犯罪，造成犯罪偵查困難，致使此類犯罪手法層出不
    窮，嚴重危害交易秩序與社會治安，並造成被害人丙○○等
    人之財產損害，兼衡其等犯罪之動機、方法、生活狀況、被
    告乙○○交付詐騙集團之行動電話SIM 卡為2 只、被告丁○○亦提供2 個帳戶之帳戶資料予詐騙集團成員使用，提供之
    助力自較僅交付1 門號或帳戶資料之情形為甚，及其等犯後
    坦承犯行，已有悔意等一切情狀，分別量處如主文所示之刑
    ，併參酌其等犯罪情節，均諭知以1000元折算1 日之易科罰
    金折算標準，以資儆懲。
據上論斷，應依刑事訴訟法第299 條第1 項前段、第273 條之1
第1 項、第284 條之1 ，刑法第339 條第1 項、第30條、第47條
第1 項、第55條、第41條第1 項前段，刑法施行法第1 條之1 第
1項 、第2 項前段，判決如主文。
本案經檢察官李英霆到庭執行職務。
中    華    民    國    99    年    8     月    11    日
                刑事第十八法庭    法  官  王  旋
以上正本證明與原本無異。
如不服本判決應於收受本判決後10日內向本院提出上訴書狀，其
未敘述上訴理由者，並得於提起上訴後10日內向本院補提理由書
狀（均須按他造當事人之人數附繕本）「切勿逕送上級法院」。
中    華    民    國    99    年    8     月    11    日
                                  書記官  林修弘
中華民國刑法第339條
（普通詐欺罪）
意圖為自己或第三人不法之所有，以詐術使人將本人或第三人之
物交付者，處 5 年以下有期徒刑、拘役或科或併科 1 千元以下
罰金。
以前項方法得財產上不法之利益或使第三人得之者，亦同。
前二項之未遂犯罰之。

司法院資訊處製作；財團法人民間司法改革基金會備份。
